【裁判字號】    98,上訴,4970
【裁判日期】    990331
【裁判案由】    違反槍砲彈藥刀械管制條例等
【裁判全文】
臺灣高等法院刑事判決                98年度上訴字第4970號
上  訴  人
即  被  告  甲○○
選任辯護人  柯士斌律師
上列上訴人因違反槍砲彈藥刀械管制條例等案件，不服臺灣板橋
地方法院98年度訴字第2645號，中華民國98年11月10日第一審判
決（起訴案號：臺灣板橋地方法院檢察署98年度偵字第4270號）
，提起上訴，本院判決如下：
    主  文
上訴駁回。
    事  實
一、甲○○前於民國94年間，因違反槍砲彈藥刀械管制條例案件
    ，經臺灣板橋地方法院以94年度訴字第985 號判決判處有期
    徒刑3 年2 月，併科罰金新臺幣32,000元，罰金如易服勞役
    ，以新臺幣1, 000元折算1 日，上訴後復經臺灣高等法院以
    95年度上訴字第3842號判決駁回上訴，再經最高法院以98年
    度臺上字第4019號判決駁回上訴確定（現經送監執行）。
    詎其猶不知悔改，明知屬槍砲主要組成零件之自動步槍之扳
    機、槍機均係槍砲彈藥刀械管制條例第4 條第2 項所列管之
    違禁物，非經中央主管機關許可，不得無故持有、販賣，竟
    意圖轉售圖利，而基於販賣屬槍砲主要組成零件之自動步槍
    之扳機及槍機以營利之犯意，於97年7 、8 月間某日，在臺
    北縣永和市福和橋下之跳蚤市場，以新臺幣（下同）500 元
    之代價，向真實姓名年籍不詳之成年人，販入屬槍砲主要組
    成零件之口徑0.3 吋M1半自動步槍之扳機總成、口徑0.3 吋
    M1半自動步槍之槍機及口徑5.56mmM16 自動步槍之槍機（不
    含擊針）各1 件，旋即返回其位於臺北縣三峽鎮○○○街92
    號5 樓之2 之住處，使用電腦設備連接網路，以「epic617
    」之帳號，在雅虎奇摩拍賣網站上，同時刊登「【旭偉槍坊
    】早期不知明（應係不知名之誤繕）長槍零件《下標請看內
    容說明》」之拍賣訊息3 則，欲將上開槍砲主要組成零件3
    件，以每件10,000元之起標價格販售予不特定人，並於每次
    刊登期間屆滿後，再次接續上網刊登至98年1 月30日，為警
    執行網路巡邏時發現，即偽裝買家向甲○○表示購買之意，
    並約定於98年2 月2 日17時48分許，在臺北縣土城市○○路
    ○ 段3 號之臺北捷運永寧站1 號出口前交貨，為警當場查獲
    ，並扣得前開屬槍砲主要組成零件之口徑0.3 吋M1半自動步
    槍之扳機總成、口徑0. 3吋M1半自動步槍之槍機及口徑5.56
    ㎜M16 自動步槍之槍機（不含擊針）各1 件，始悉上情。
二、案經臺北市政府警察局中正一分局移送臺灣板橋地方法院檢
    察署檢察官偵查起訴。
    理  由
壹、證據能力：
    本案以下所引用之卷證資料（包含人證與文書證據、物證等
    ），並無證據證明係公務員違背法定程序所取得，又被告以
    外之人於審判外之陳述，經核並無非出於自由意願而為陳述
    或遭違法取證及顯有不可信之情況，再卷內之文書證據，亦
    無刑事訴訟法第159 條之4 之顯有不可信之情況與不得作為
    證據之情形，且公訴人、被告及辯護人迄本院言詞辯論終結
    前均未聲明異議，被告及辯護人並明確表示對於本案全部證
    據方法之證據能力均不爭執等語（見本院99年2 月4 日準備
    程序筆錄），依刑事訴訟法第159 條至159 條之5 之規定，
    均有證據能力，合先敘明。
貳、實體方面：
一、認定犯罪事實所憑之證據及理由：
    訊據被告甲○○對於上揭犯罪事實均坦承不諱（見本院99年
    2 月4 日準備程序筆錄、99年3 月17日審判程序筆錄），並
    有被告於雅虎奇摩拍賣網站所刊登之網頁列印資料3 紙及查
    獲照片6 幀附卷可稽（見偵查卷第31至33、28至30頁）。此
    外，復有被告意圖販賣營利而販入之口徑0.3 吋M1半自動步
    槍之扳機總成、口徑0.3 吋M1半自動步槍之槍機、口徑5.56
    ㎜M16 自動步槍之槍機（不含擊針）各1 件扣案可資佐證。
    而上開扣案之零件，經送請內政部警政署刑事警察局以檢視
    法鑑驗結果認：「一、送鑑步槍板機總成1 件，認係口徑
    0.30吋M1半自動步槍之扳機總成。二、送鑑步槍槍機零件1
    件，認係口徑0.30吋M1半自動步槍之槍機。三、送鑑步槍槍
    枝零件1 件，認係口徑5.56㎜M16 自動步槍之槍機（不具擊
    針）」等情，有該局98年2 月18日刑鑑字第0980013914號鑑
    驗書1 份在卷可稽（見偵查卷第43、44頁）；復又經內政部
    鑑定認：「送鑑步槍扳機總成1 件，認係口徑0.30吋M1半自
    動步槍之扳機總成；送鑑步槍槍機零件1 件，認係口徑0.30
    吋M1半自動步槍之槍機；送鑑步槍槍枝零件1 件，認係口徑
    5.56mmM16 自動步槍之槍機（不具擊針），認均屬本部（即
    內政部）86年11月24日臺（86）內警字第8670683 號公告之
    槍砲主要組成零件」等情，有該部98年3 月3 日內授警字第
    0980870323號函1 紙佐卷可考（見偵查卷第47頁），足認被
    告意圖營利而販入之上開槍砲零件3 件確均屬內政部所公告
    管制之槍砲主要組成零件無訛。況扣案之上開3 件槍砲零件
    ，業經原審依辯護人之聲請送請內政部警政署刑事警察局鑑
    定認：「有關本局98年2 月18日刑鑑字第0980013914號鑑驗
    書內載之槍枝零件，除M1步槍之扳機總成，其扳機可正常釋
    放擊錘外，餘M1步槍、M16 步槍之槍機均係單一零件，須與
    其他槍枝零件結合，始能發揮其功能」等語，有該局98年10
    月19日刑鑑字第0980126277號函1 件附卷足憑（見原審卷第
    56至59頁），可知扣案之上開3 件槍砲零件，就扳機總成部
    分確可正常釋放擊錘，就2 件槍機部分，雖均屬槍機之單一
    零件，然與其他槍枝零件結合後，即足以發揮功能，足徵扣
    案之3 件槍砲零件之功能均能正常運作。綜上所述，足徵被
    告於本院審理中之自白核與事實相符，其所為自白當可採信
    ，是本件事證已臻明確，被告之犯行應堪認定。
二、論罪理由：
    按意圖營利而販入後，第一次販賣與他人之行為，此乃接續
    原先販入之犯意而為，不論其行為屬既遂或未遂，應認基於
    單一犯意之接續行為（最高法院90年度臺上字第7046號判決
    意旨參照）。查被告向真實姓名年籍不詳之成年人販入扣案
    之3 件槍砲主要組成零件時，其主觀上即具有營利之意圖，
    且知悉該等零件均屬槍砲之主要組成零件，已如前述，雖警
    員係為取得犯罪證據之目的而佯裝購買，主觀上並無買受之
    真意，惟被告自販入之初接續於網路上刊登長達半年之販賣
    訊息，並於98年2 月2 日販賣上開零件予警員之行為，乃接
    續原先販入之犯意而為，為基於單一犯意之接續行為，自應
    論以槍砲彈藥刀械管制條例第13條第1 項之未經許可販賣槍
    砲之主要組成零件（既遂）罪。其販入槍砲主要組成零件後
    持有之低度行為，已為販賣之高度行為所吸收，不另論罪。
三、維持原判決及駁回上訴之理由：
  (一)原審以被告所為未經許可，販賣槍砲主要組成零件犯行事證
    明確，適用槍砲彈藥刀械管制條例第13條第1 項，刑法第11
    條前段、第42條第3 項前段、第38條第1 項第1 款之規定，
    併審酌被告有如事實欄一前段所示槍砲犯罪之前科紀錄，有
    臺灣高等法院被告前案紀錄表在卷可稽，雖不構成累犯，惟
    素行不佳，本次又為圖私利，未經許可販賣槍砲之主要組成
    零件，對人身安全、社會秩序造成潛在危害，應予非難，兼
    衡其犯罪之動機、目的、手段、販售之數量非鉅、且尚未售
    出，及犯後否認犯行之態度等一切情狀，量處有期徒刑3 年
    6 月，併科罰金新臺幣4 萬元，罰金如易服勞役，以新臺幣
    1000元折算1 日；再說明：扣案之口徑0.3 吋M1半自動步槍
    之扳機總成、口徑0.3 吋M1半自動步槍之槍機、口徑5.56
    ㎜M16 自動步槍之槍機（不含擊針）各1 件，均屬槍砲之主
    要組成零件，皆係違禁物，不問屬於被告與否，均應依刑法
    第38條第1 項第1 款之規定，宣告沒收。經核認事用法均無
    違誤，量刑亦屬妥適。
  (二)被告上訴意旨略以：其犯後業已坦承犯行，其尚有妻子及幼
    兒需要扶養，請求依刑法第59條之規定再酌量減輕其刑；且
    原審量刑過重云云。惟按「刑法第五十九條之酌量減輕其刑
    ，必於犯罪之情狀，在客觀上足以引起一般同情，認為即予
    宣告法定低度刑期，猶嫌過重者，始有其適用，至於被告無
    前科，素行端正，子女眾多等情狀，僅可為法定刑內從輕科
    刑之標準，不得據為酌量減輕之理由」，最高法院著有51年
    台上字第899 號判例要旨可稽。再按「量刑固屬法院自由裁
    量之職權，然仍應受比例原則等法則之拘束，並非可恣意為
    之，致礙及公平正義之維護，必須兼顧一般預防之普遍適應
    性與具體個案特別預防之妥當性，始稱相當。而刑法第五十
    九條之酌量減輕其刑，必於犯罪之情狀，在客觀上足以引起
    一般同情，認為即予宣告法定低度刑期，猶嫌過重者，始有
    其適用；至於被告無前科、家境貧困、肢體殘障、坦白犯行
    ，犯罪所得低微等情狀，僅可為法定刑內從輕科刑之標準，
    不得據為酌量減刑之理由」；「刑法第五十九條之酌量減輕
    其刑，必於犯罪之情狀，在客觀上足以引起一般同情，認為
    即予宣告法定低度刑期，猶嫌過重者，始有其適用。原判決
    理由雖載上訴人事後已表悔意，向告訴人道歉，並為告訴人
    表示原宥，然此僅可為法定刑內從輕科刑之標準，不得據為
    酌量減輕之理由，原判決適用刑法第五十九條減輕其刑，難
    謂無適用法則不當之違法」；「按刑法第五十九條之酌量減
    輕其刑，必於犯罪之情狀，在客觀上足以引起一般同情而確
    可憫恕者，始有其適用，至於是否年輕及無前科紀錄，或臨
    時起意及已與被害人家屬成立民事上和解等情狀，尚不得據
    為酌量減輕之理由。」（最高法院94年度台上第9 號、85年
    度台上第4397號、84年度台上第2164號判決意旨參照）。揆
    諸上開說明，可知刑法第59條之酌量減輕其刑之規定，必需
    於犯罪之情狀，在客觀上足以引起一般同情，認為即予宣告
    法定低度刑期，猶嫌過重者，始有其適用，本件被告在網路
    上刊登販賣槍砲主要組成零件之訊息，助長槍砲在外流通，
    對於社會治安危害甚大，則被告之前開犯行，在客觀上並無
    何足以引起一般同情之處，縱其事後已在本院坦承犯行或其
    有家人需要扶養等，然依最高法院之前述見解，此均與刑法
    第59條之要件無關，故被告與其辯護人主張依刑法第59條之
    規定酌減其刑云云，並不可採。
  (三)再刑之量定，為求個案裁判之妥當性，法律賦予法院裁量之
    權，量刑輕重，屬為裁判之法院得依職權自由裁量之事項，
    苟其量刑已以行為人之責任為基礎，並斟酌刑法第57條各款
    所列情狀，在法定刑度內，酌量科刑，如無偏執一端，致明
    顯失出失入情形，上級審法院即不得單就量刑部分遽指為不
    當或違法，原審關於被告科刑之部分，業已以被告之責任為
    基礎，並審酌被告素行、犯罪情節、犯後態度、為圖私利而
    為本件販賣槍砲之主要組成零件之犯行，對人身安全、社會
    秩序造成潛在危害，應予非難，而就被告所犯之本罪，處有
    期徒刑3 年6 月，併科罰金新臺幣4 萬元，罰金如易服勞役
    ，以新臺幣1000元折算1 日等情，並未逾法定刑度，經核亦
    無違誤，此均不能任意指摘為違法。且因槍砲彈藥刀械管制
    條例第13條第1 項所規定之「未經許可，販賣槍砲之主要組
    成零件罪」之法定刑係「三年以上十年以下有期徒刑，併科
    新臺幣七百萬元以下罰金」，則原審審酌上情後僅判處被告
    有期徒刑3 年6 月，併科罰金新臺幣4 萬元，顯係就法定刑
    範圍內為低度之量刑，則被告主張原審量刑過重，亦不足取
    。是被告之上訴為無理由，應予駁回。
據上論斷，應依刑事訴訟法第368 條，判決如主文。
本案經檢察官郭棋湧到庭執行職務。
中    華    民    國    99    年    3     月    31    日
                  刑事第二十庭審判長法  官  楊貴雄
                                    法  官  林銓正
                                    法  官  許必奇
以上正本證明與原本無異。
如不服本判決，應於收受送達後10日內向本院提出上訴書狀，其
未敘述上訴之理由者並得於提起上訴後10日內向本院補提理由書
（均須按他造當事人之人數附繕本）「切勿逕送上級法院」。
                                    書記官  高郁婷
中    華    民    國    99    年    4     月    1     日
附錄：本案論罪科刑法條全文：
槍砲彈藥刀械管制條例第十三條第一項：
未經許可，製造、販賣或運輸槍砲、彈藥之主要組成零件者，處
三年以上十年以下有期徒刑，併科新台幣七百萬元以下罰金。

司法院資訊處製作；財團法人民間司法改革基金會備份。
